【裁判字號】    92,交聲,1492
【裁判日期】    921231
【裁判案由】    違反道路交通管理處罰條例聲明異議
【裁判全文】
臺灣臺北地方法院交通事件裁定                  九十二年度交聲字第一四九二號
    異議人即
    受處分人  甲○○
右列受處分人因違反道路交通管理處罰條例案件，對於臺北市交通事件裁決所中華民
國九十二年十月一日所為之處分（原處分案號：北市裁三字第裁二二－ＡＡＫ六００
五九五號），聲明異議，本院裁定如左：
    主      文
異議駁回。
    理      由
一、按「汽車駕駛人，有左列情形之一者，處新臺幣（下同）六千元以上一萬二千元
    以下罰鍰，並當場禁止其駕駛及扣留其車輛牌照：一、未領有駕駛執照駕車者」
    ，道路交通管理處罰條例第二十一條第一項第一款定有明文。且「車輛指在道路
    上以原動機行駛之汽車（包括機器腳踏車）或以人力、獸力行駛之車輛」；「汽
    車指在道路上不依軌道或電力架線而以原動機行駛之車輛（包括機器腳踏車）」
    ，道路交通管理處罰條例第三條第八款、道路交通安全規則第二條第一項第一款
    均定有明文。
二、本件異議人即受處分人甲○○於民國九十二年六月十八日下午十八時十五分許，
    未領有駕駛執照駕駛車牌ＤＦＴ－０六九號輕型機車行經臺北市○○○路、重慶
    南路口時，為在路口執行勤務之臺北市中正第二分局員警王文助攔停後發現其未
    領有駕駛執照駕車，即以受處分人有違反前揭道路交通管理處罰條例第二十一條
    第一項第一款之行為掣單舉發，因受處分人拒絕簽收員警開立之舉發違反道路交
    通管理事件通知單，經員警在通知單上載明受處分人拒絕簽收之事由後，依違反
    道路交通管理事件統一裁罰標準及處理細則第十一條第一項第一款規定，視為受
    處分人已經收受該通知單，嗣因受處分人未依限自行到案，原處分機關乃依前揭
    道路交通管理處罰條例第二十一條第一項第一款、違反道路交通管理事件統一裁
    罰基準及處理細則第四十四條第一項之規定依該處理細則附件之統一裁罰基準表
    ，於九十二年十月一日逕行裁處受處分人罰鍰九千六百元。
三、訊據受處分人固不否認未領有駕駛執照於前開時間騎乘前開車號機車在前述地點
    為警攔停之事實，惟辯以：當時警察開單後叫伊簽名，伊苦苦求情請警察不要開
    單，警察告以「妳不簽的話，單子還我」，然後就叫伊離開，伊誤以為警察沒有
    開單，且警察當時所持者並非紅單，故伊不知道要去交罰款，亦未收到紅單或繳
    款通知書，一直到裁決所寄單子來始知遭開單，伊非故意延期不交，請准罰六千
    元就好云云。
四、經查：
（一）按員警如在道路上當場舉發行為人有違反道路交通管理處罰條例之行為，而被
      查獲之行為人為受處分人時，員警應在舉發通知單上之駕駛人姓名欄註明其姓
      名後，交付該行為人簽名或蓋章收受之；拒絕簽章者，並記明其事由，視為已
      收受，違反道路交通管理事件統一裁罰標準及處理細則第十一條第一項第一款
      定有明文。本件受處分人於前述時地經員警王文助攔停後拒絕收受舉發通知單
      ，有記明受處分人拒絕簽收事由之該舉發通知單附卷可稽。
（二）且證人即開單告發受處分人之員警王文助於本院九十二年十二月二十二日調查
      時，以具結擔保其供述之真實性並在負擔偽證罪之心理處罰狀態下供稱：（問
      ：本件違規是否你舉發？）是。（問：舉發情形？）受處分人被我們在重慶南
      路、和平西路口攔停後，她說她沒有帶駕照，我們用掌上型電腦查詢後，發現
      她是無照駕駛，我們告知必須開無照駕駛罰單，開完後我請受處分人簽收，受
      處分人說開立的罰額太多，問說可不可以不開，我說沒有辦法，受處分人在那
      裡猶豫，之後她還是告訴我們她不簽收，所以我特別在舉發單上簽收欄上面記
      載拒簽收，並蓋上我的職名章，我有跟她說明清楚，簽收後還是可以異議，不
      簽收也是她的權利；受處分人有明確說她不簽收等語明確。按證人王文助乃為
      原處分機關所認定受處分人有前開違規行為之原證人，其並到庭在本院法官面
      前以言詞供述本件訴訟上之待證事實－即受處分人有前開違規事實，本院由其
      上開供述已得有受處分人確有上開違規行為之心證，且於本件卷存證據資料內
      並無任何積極證據足以證明證人王文助上開供述係屬虛偽，亦無有足以令人顯
      信其供述為不可採之品性證據或前科證據存在，本院自不得僅以證人王文助為
      本件開單告發受處分人之員警而全盤抹煞其在訴訟上所具有之原證人資格。且
      交通警察掣單舉發違反道路交通管理處罰條例所列之違規事實，本質上為行政
      處分，係公務員基於職務上之權力，依法就特定之具體事件所為之具公法上效
      果之單方面行政行為，基於公務員為公法上行為具有公信力之原則，該行政行
      為當可被推定為真正，其據以依法處分之事實認定亦為正確無誤。是受處分人
      既於員警舉發當場拒絕簽收舉發通知單，依前述違反道路交通管理事件統一裁
      罰標準及處理細則第十一條第一項第一款規定，視為受處分人已收受該舉發通
      知單，受處分人辯稱其伊誤以為警察沒有開單，未收受該舉發通知單云云，即
      難認為有理由。
五、綜上所述，受處分人確有在前揭時地未領有駕駛執照駕車之違規行為，從而原處
    分機關依前揭道路交通管理處罰條例第二十一條第一項第一款、違反道路交通管
    理事件統一裁罰基準及處理細則第四十四條第一項之規定依該處理細則附件之統
    一裁罰基準表，於九十二年十月一日逕行裁處受處分人罰鍰九千六百元。核無違
    誤，本件受處分人之異議為無理由，自應將其異議駁回。
據上論斷，應依道路交通案件處理辦法第十九條，裁定如主文。
中      華      民      國    九十二      年     十二     月    三十一  日
                                      臺灣臺北地方法院交通法庭
                                          法  官  吳靜怡
右正本證明與原本無異。
如不服本裁定，應於裁定送達後五日內，向本院提出抗告狀。
                                          書記官  游秀珠
中      華      民      國    九十三    年      一      月      六      日


司法院資訊處製作；財團法人民間司法改革基金會備份。
